臺灣臺中地方法院刑事判決
109年度訴字第1491號
公  訴  人  臺灣臺中地方檢察署檢察官
被      告  吳淑萍




上列被告因違反毒品危害防制條例案件，經檢察官提起公訴（10
9年度毒偵字第1499號），本院判決如下：
    主    文
吳淑萍施用第一級毒品，免刑。
    犯罪事實
一、吳淑萍基於施用第一級毒品海洛因之犯意，於民國109年3月
    24日19時18分許為警採尿時回溯96小時內之不詳時地，以不明
    方式，施用第一級毒品海洛因1次。嗣吳淑萍經警通知到案，
    並徵得其同意採集尿液送驗，結果呈嗎啡陽性反應，始悉上
    情。
二、案經臺中市政府警察局烏日分局報告臺灣臺中地方檢察署檢
    察官偵查起訴。　　
    理    由
一、證據能力部分：
    按被告以外之人於審判外之言詞或書面陳述，除法律有規定
    者外，不得作為證據；被告以外之人於審判外之陳述，雖不
    符合刑事訴訟法第159 條之1 至第159 條之4 之規定，但經
    當事人於審判程序同意作為證據，法院審酌該言詞陳述或書
    面陳述作成時之情況，認為適當者，亦得為證據。當事人、
    代理人或辯護人於法院調查證據時，知有第159 條第1 項不
    得為證據之情形，而未於言詞辯論終結前聲明異議者，視為
    有前項之同意，刑事訴訟法第159 條第1 項、第159 條之 5
    定有明文。查本件判決認定犯罪事實所引用之被告吳淑萍以
    外之人於審判外之陳述，公訴人及被告迄至言詞辯論終結前
    均未聲明異議，且經本院審酌該等證據資料製作時之情況，
    並無違法不當及證明力明顯過低之瑕疵，堪認作為證據應屬
    適當，依上開規定，均具有證據能力。至於不具供述性之非
    供述證據，並無傳聞法則之適用，該等證據既無證據證明係
    公務員違背法定程序所取得，復經本院踐行調查證據程序，
    且與本案具有關聯性，亦均有證據能力。
二、認定犯罪事實之證據及理由：
    上揭犯罪事實，業經被告吳淑萍於本院準備程序、審理時坦
    承不諱（見本院訴卷第107、172頁），且被告尿液經採集送
    驗，結果確呈嗎啡陽性反應，有勘查採（驗）同意書、臺中
    市政府警察局烏日分局委託鑑驗尿液代號與真實姓名對照表
    、正修科技大學超微量研究科技中心尿液檢驗報告各1 紙在
    卷可佐（見毒偵卷第49、51、47頁），上開補強證據足以擔
    保被告前開任意性自白之真實性，核與事實相符，可採為證
    據，本件事證明確，被告上開施用第一級毒品之犯行，洵堪
    認定。 
三、論罪科刑：
    核被告所為，係犯毒品危害防制條例第10條第1項之施用第
    一級毒品罪。被告為供施用而持有第一級毒品海洛因，其持
    有第一級毒品之低度行為，為施用第一級毒品之高度行為所
    吸收，不另論罪。
四、免刑之理由：
  ㈠本案被告行為後，毒品危害防制條例業於109年7月15日修正
    生效施行，犯同條例第10條之罪者，檢察官應先將被告送勒
    戒處所觀察、勒戒；觀察、勒戒後，檢察官依據勒戒處所之
    陳報，認受觀察、勒戒人無繼續施用毒品傾向者，應即釋放
    ，並為不起訴之處分；又同條例修正施行後，審判中之案件
    ，由法院依修正後規定處理；依修正後規定應為不起訴處分
    者，法院應為免刑之判決，此於修正後毒品危害防制條例第
    20條第1項、第2項前段、第35條之1第2款分別定有明文。查
    ，本案被告前因施用毒品案件於90年1月18日入臺中看守所
    附設勒戒所觀察、勒戒，因無繼續施用毒品傾向，於90年2
    月9日釋放出所，後再因施用毒品案件經裁定強制戒治，於9
    1年7月25日入臺中女監戒治所，92年1月20日執行完畢等情
    ，有臺灣高等法院被告前案紀錄表在卷可稽。被告本案再犯
    施用第一級毒品犯行係於109年3月24日19時18分許為警採尿
    時回溯96小時內所為，與最近1次接受觀察、勒戒執行或強
    制戒治完畢相距已逾3年，是本案施用第一級毒品犯行，既
    於109年7月15日前所犯，且係於109年6月19日繫屬本院，屬
    審判中之案件，檢察官依修正前毒品危害防制條例規定提起
    公訴，起訴程序固未違背當時規定，然揆諸首揭說明，本院
    即應依修正後毒品危害防制條例規定處理，先予敘明。
  ㈡本院依修正後毒品危害防制條例第35條之1第2款、第20條第1
    項規定，於110年2月3日以109年度訴字第1491號裁定被告送
    勒戒處所觀察、勒戒，因被告已另因本院109年度毒聲字第3
    88號裁定於109年11月20日入法務部○○○○○○○○○○執行觀察、
    勒戒，因該所於109年12月24日以中女戒衛字第10912001250
    號函檢附有無繼續施用毒品傾向證明書、有無繼續施用毒品
    傾向評估標準紀錄表，其時評估總分為111分，認被告有繼
    續施用毒品之傾向，是本院即於109年12月30日再以109年度
    毒聲字第936號裁定被告令入戒治處所強制戒治，被告即於1
    10年1月6日入法務部○○○○○○○○○○執行強制戒治。
  ㈢又法務部業已修正「有無繼續施用毒品傾向評估標準紀錄表
    」及「有無繼續施用毒品傾向評估標準說明手冊」，其中關
    於「毒品犯罪相關司法紀錄」、「其他犯罪相關紀錄」等項
    目均改以總分上限為計分方式，並於110年3月26日實施，經
    法務部○○○○○○○○○○依上開資料重新評估被告有無繼續施用毒
    品傾向，該所依新修正之評估標準紀錄表及說明手冊，重新
    評估被告之有無繼續施用毒品傾向，認為被告評估分數總分
    為51分，未達60分之「有繼續施用毒品傾向」標準，有該所
    110年11月4日桃女戒教字第11030001400號函及所檢附之受
    戒治人調適期處遇成績評估表、有無繼續施用毒品傾向評估
    標準紀錄表在卷可佐（見本院卷第135至139頁）。綜合上開
    重新評估被告有無繼續施用毒品傾向之分數，足認被告已無
    繼續執行強制戒治之必要，且已於110年8月19日經該所報免
    其處分之執行出所。依修正後毒品危害防制條例第20條第2 
    項前段之規定，被告既經評定為無繼續施用毒品之傾向，原
    應由檢察官為不起訴處分，然本案係於修正毒品危害防制條
    例生效施行前之109 年6 月19日繫屬本院，業如前述，是屬
    毒品危害防制條例修正施行後，審判中之案件，揆諸前揭規
    定，本院自應就被告上開犯行均為免刑之判決。
據上論斷，應依刑事訴訟法第299條第1項但書，毒品危害防制條
例第10條第1項、第35條之1第2款（修正後），刑法第11條前段
，判決如主文。
本案經檢察官林宏昌提起公訴，檢察官蔣得龍到庭執行職務。
中　　華　　民　　國　　110 　年　　12　　月　　22　　日
            刑事第九庭  審判長  法  官  陳培維
　　　　　　　　　              法  官  陳怡珊
　　　　　　　　　              法  官  彭國能
以上正本證明與原本無異。
如不服本判決應於收受判決後20日內向本院提出上訴書狀，並應
敘述具體理由；其未敘述上訴理由者，應於上訴期間屆滿後20日
內向本院補提理由書（均須按他造當事人之人數附繕本）「切勿
逕送上級法院」。
                                書記官  陳宇萱
中　　華　　民　　國　　110 　年　　12　　月　　22　　日
附錄本案論罪科刑法條
毒品危害防制條例第10條
施用第一級毒品者，處 6 月以上 5 年以下有期徒刑。
施用第二級毒品者，處 3 年以下有期徒刑。